臺灣臺北地方法院民事判決　　　　　　　95年度訴字第6353號
原　　　告　立奕企業股份有限公司
　　　　　　　　　　　　棟
法定代理人　丙○○
訴訟代理人　蕭明哲律師
　　　　　　賴傳智律師
被　　　告　系統電子工業股份有限公司
法定代理人　乙○○
訴訟代理人　陳錦隆律師
　　　　　　黃世芳律師
上列當事人間清償債務事件，本院於民國96年2月5日言詞辯論終
結，判決如下：
    主      文
被告應給付原告新臺幣拾萬玖仟壹佰拾元，及自民國九十五
年六月九日起至清償日止，按年息百分之五計算之利息。
原告其餘之訴駁回。
訴訟費用由被告負擔百分之二，餘由原告負擔。
本件得假執行。但被告於執行標的物拍定、變賣或物之交付前，
得以新臺幣拾萬玖仟壹佰伍拾玖元預供擔保或將請求標的物提
存而免為假執行。
原告其餘假執行之聲請駁回。
    事實及理由
甲、程序方面：
    按當事人得以合意定第一審管轄法院。但以關於由一定法律
    關係而生之訴訟為限。前項合意，應以文書證之，民事訴訟
    法第24條定有明文。查本件兩造協議書第4條合意以臺灣臺
    北地方法院為第一審管轄法院（見本院卷第6頁），本院自
    有第一審管轄權。
乙、實體方面：
一、原告主張：中國大陸上海系同電子工業股份有限公司（下稱
    上海系同公司）係被告經核准轉投資之子公司，民國93年間
    ，上海系同公司欲向原告轉投資之子公司上海捷兆電子科技
    有限公司（下稱捷兆公司）及芯中奇國際貿易有限公司（下
    稱芯中奇公司）購買電子產品，原告為確保債權之清償，遂
    要求被告與上海系同公司負連帶給付責任，兩造簽訂協議書
    ，由被告連帶擔保上海系同公司對原告所負貨款等債務。嗣
    上海系同公司共積欠原告人民幣141萬5535.25元而拒不返還
    ，原告乃依兩造協議書，請求被告履行保證責任，屢經催討
    未獲置理，爰依保證契約之法律關係，請求被告給付上款。
    併聲明：(一)被告應給付原告新臺幣（下同）567萬8176元，
    及自起訴狀繕本送達翌日起至清償日止，按年息百分之五計
    算之利息。(二)願供擔保，請准宣告假執行。
二、被告則以：依兩造協議書第3條明訂：「甲方（即被告）同
    意對於貨款金額之認定依據，以乙方（即原告）依據上海公
    司訂購單，出貨予上海公司支出或單或其他單據及上海公司
    驗收單為憑」，本件除原告提出上海系同公司訂購單金額人
    民幣3萬4641.44元尚未給付，為被告所不否認外，所提出其
    餘送貨單與上海系同公司無涉，該公司並未向原告投資之捷
    兆公司訂貨，上開貨款應係訴外人訊泰公司所積欠；且原告
    所提出上海係同公司所簽發、受款人為捷兆公司之4紙票據
    ，金額合計人民幣140萬元，與原告主張上海系同公司積欠
    人民幣141萬5535.25元有異，另其中各為人民幣50萬元之2
    紙票據，簽發日期分別為西元2006年（95年）3月10日、4月
    10 日，亦與原告主張上海係同公司於93年間積欠捷兆公司
    貨款時間不合等語置辯。併聲明：(一)原告之訴及假執行之聲
    請均駁回。(二)如受不利判決，願供擔保請准免假執行。
三、兩造不爭執之事實：
  (一)上海系同公司係被告轉投資大陸地區之子公司。捷兆公司則
    係原告關係企業。被告公司章程規定，應業務需要得辦理與
    關係企業或同業間之相互保證業務。
  (二)兩造於93年間簽訂協議書，約定被告就原告或原告之關係企
    業（捷兆、芯中奇）出賣予上海系同公司之所有貨款，上海
    系同公司如有無法履行情況時，被告應負連帶給付之義務。
    被告同意對於貨款金額之認定依據，以原告依據上海系同公
    司訂購單，出貨予上海系同公司之出貨單或其他單據及上海
    系同公司驗收單為憑（若上海系同公司未於交貨後7天內提
    供驗收單據則視同已驗收）。
  (三)上海系同公司簽發由中國工商銀行上海市分行付款、受款人
    捷兆公司、面額均為人民幣70萬元（票號79641、79642）支
    票2張，分別於2006年3月21日、同年4月21日因出票人簽章
    與預留簽章不符為由退票。
四、本件爭點如下：
    原告所提系爭債權是否為上海系同公司積欠捷兆公司所生貨
    款債權？
五、本院之判斷：
  (一)按請求履行債務之訴，除被告自認原告所主張債權發生原因
    之事實外，應先由原告就其主張此項事實，負舉證之責任，
    必須證明其為真實後，被告於其抗辯事實，始應負證明之責
    任，最高法院43年台上字第377號判例著有明文。次按當事
    人間以合意就特定訴訟標的所為關於如何確定事實，或以何
    種方法確定事實之證據方法，謂之證據契約。例如約定：關
    於一定事實，須提出一定之證據，始有其證據價值等。凡契
    約內容於公益無妨害，且當事人原有自有處分之權限者，均
    應承認其為有效（最高法院88年台上字第1122號判決意旨參
    照）。
  (二)原告主張兩造於93年間簽訂協議書，其中第2條約定被告就
    原告或原告之關係企業（捷兆公司、芯中奇公司）出賣予上
    海系同公司之所有貨款，上海系同公司如有無法履行情況時
    ，被告應負連帶給付之義務等情，業據提出協議書影本為證
    （見本院卷第6頁），並為被告所不爭執，堪信為真實，核
    其性質，應屬連帶保證，即保證人與主債務人連帶負債務履
    行責任之保證，具有連帶債務之性質，故債權人自得依民法
    第273條先向保證人為全部給付之請求，保證人無先訴抗辯
    權。依上述兩造協議內容，本件被告應負連帶給付之義務者
    ，僅限於原告或其關係企業出賣予上海系同公司之貨款，應
    毋庸疑。原告主張上海系同公司積欠原告之關係企業捷兆公
    司、芯中奇公司欠款，共計人民幣141萬5535.25元，為被告
    所否認，經查：
  1.原告主張其子公司捷兆公司於2004年8月3日出貨1批至上海
    系同公司，價值人民幣8萬3070元，嗣上海系同公司尚欠人
    民幣3萬4691.44元未付，業據提出捷兆公司送貨單、上海系
    同公司訂購單為證（見本院卷第58至59頁），復為被告所自
    認，堪信為真實。上開貨款既屬原告之關係企業出賣予上海
    系同公司之貨款，按諸前揭協議書第2條約定，上海系同公
    司如有無法履行之情況時，應由被告負連帶給付之義務，故
    原告此部分主張，洵屬有據，應予准許。
  2.原告復主張上海系同公司於西元2005年簽發4紙面額共計人
    民幣240萬元之支票交付予捷兆公司，其中僅兌付其中2紙面
    額各為人民幣50萬元之支票，其餘2紙面額各為人民幣70 萬
    元之支票，載明用途係作為給付貨款之用，卻遭退票等情，
    並舉證人即原告公司派駐上海捷兆公司副總經理朱崇源之證
    詞為憑（見本院卷第88頁正反面），另提出中國工商銀行上
    海市分行之支票暨退票通知各2紙佐參（見本院卷第35至36
    頁）。惟依兩造協議書第3條約明：「甲方（指被告）同意
    對於貨款金額之認定依據，以乙方（指原告）依據上海公司
    訂購單、出貨予上海公司之出貨單或其他單據及上海公司驗
    收單為憑（若上海公司未於交貨後7天內提供驗收單據則視
    同已驗收）」（見本院卷第16頁），顯見兩造已事先就貨款
    金額，合意以上海系同公司之訂購單、原告關係企業出貨予
    上海系同公司之出貨單或其他單據及上海系同公司之驗收單
    ，作為認定依據，核其性質應屬證據契約，既無礙於公益，
    且屬當事人本可自由處分權限，自應認為有效。本件原告提
    出上開中國工商銀行上海市分行票據雖記載用途係給付貨款
    之用，既經被告否認，已難認上開票據係上海系同公司給付
    貨款之用，況上開2紙支票金額合計人民幣140萬元，核與原
    告請求貨款人民幣141萬5535.25元不符，票載出票日期為
    2006 年3月10日、同年4月10日，亦與原告主張上海系同公
    司積欠93年間之貨款時間未合；另證人朱崇源係原告派駐上
    海捷兆公司副總經理，就訊泰公司係系同公司控制之公司之
    供證內容，無非聽聞甲○○所傳述（見本院卷第88頁），並
    無其他證據可資佐憑，難信屬實，微論原告所提上開證據均
    非兩造上述證據契約合意據以作為認定貨款金額所依憑之訂
    購單、出貨單或其他單據及驗收單，尚難作為認定上海系同
    公司積欠原告或其關係企業貨款之憑據。
  3.又原告主張捷兆公司依上海系同公司總經理甲○○指示，為
    便於上海系同公司內部帳務及稅賦安排，乃以訊泰科技有限
    公司（下稱訊泰公司）名義訂貨，且訊泰公司訂購單上所載
    傳真號碼與上海系同公司相同，送貨簽收人林虹亦為系同公
    司人員，足認此係上海系同公司訂貨云云，並提出訊泰公司
    訂購單影本資為佐憑（見本院卷第95至98頁），然為被告所
    否認，原告復未舉證證明，是否屬實，已非無疑；縱使訊泰
    公司傳真及主要負責人員均來自上海系同公司，彼此關係密
    切，甲○○或簽收人林虹等究係代表（代理）上海系同公司
    或訊泰公司與原告交易仍未可知，不能驟認訊泰公司與上海
    系同公司在法律上主體具有同一性，逕將訊泰公司積欠貨款
    列為系同公司欠款，是被告辯稱：此係訊泰公司欠款，與上
    海系同公司無關，並非上開協議所負連帶給付義務範圍等語
    ，即非全然無稽。
  4.另被告辯稱：已將轉投資上海系同公司全股股權，分別於93
    年11月10日及94年8月26日轉讓予甲○○，並提出股權轉讓
    合約為證（見本院卷第79至80頁），依該合約書第8條第2項
    記載：「甲乙雙方同意系統電子工業股份有限公司僅對94年
    9月30日前完成驗收入庫之應付帳款負連帶給付之義務，該
    項保證義務將於94年9月30日終止。自94年10月1日起發生之
    應付帳款與甲方無關（94年6月30日應付帳款餘額為芯中奇
    人民幣3萬4692.2元）」等詞，對照原告於95年3月14日傳真
    予被告之請款明細所載「應收明細：2004年訊泰：RMB1,380
    ,843.81，系同：RMB34,691.44元，合計RMB：1,415,535.25
    元」（見本院卷第81頁），益見上海系同公司僅需再支付芯
    中奇公司貨款餘額為人民幣3萬4692.2元，其餘均為訊泰公
    司積欠款項，與上海系同公司無涉，否則何需分別列記，是
    被告上開所辯，即屬有據，自毋庸依兩造協議就訊泰公司所
    欠其餘貨款負連帶保證之責。
  (三)末按就連續發生之債務為保證而未定有期間者，保證人得隨
    時通知債權人終止保證契約，前項情形，保證人對於通知到
    達債權人後，所發生主債務人之債務，不負責任，民法第
    754條第1項定有明文。尋繹該條立法意旨，係以債權人對於
    通知以後所發生之債權可以停止給付，無使保證人永負無限
    責任之必要，最高法院52年台上字第1663號判例可資參照。
    本件被告辯稱：已於94年11月14日以書函通知原告自即日起
    就上海系同公司因買賣往來所負之貨款給付義務終止連帶保
    證，業經提出該公司系管（94）字第1114002號函可稽（見
    本院卷第71頁），復為原告所不爭執，是被告就上開通知到
    達原告後所發生之主債務人債務，即不負責任至明。系爭上
    海系同公司簽發由中國工商銀行上海市分行付款、受款人捷
    兆公司、面額均為人民幣70萬元（票號79641、79642）、出
    票日期各為2006年3月10日及同年4月10日之之支票，分別於
    同年3月21日、同年4月21日因出票人簽章與預留簽章不符為
    由退票等情，有上開票據可稽，並為兩造所不爭執，堪信屬
    實。系爭票據債務發生日期既在被告終止連帶保證之後，即
    不在上開協議應由被告連帶給付範圍內，原告執此票據主張
    被告應清償債務云云，亦無足取。
六、從而，原告本於兩造協議連帶保證之法律關係，請求被告給
    付人民幣3萬4691.44元，折合新臺幣13萬9113元（元以下四
    捨五入，依原告起訴主張上海系同公司積欠人民幣141萬
    5535.25元，折合新臺幣567萬8176元，換算匯率約4.01元，
    算式：34691.44×4.01≒139113），及自起訴狀繕本送達翌
    日即95年6月9日起至清償日止，按年息百分之五計算之利息
    ，為有理由，應予准許，逾此範圍請求，為無理由，應予駁
    回。本件所命給付之金額未逾新臺幣50萬元，應依民事訴訟
    法第389條第5款依職權宣告假執行，被告陳明願供擔保請准
    宣告免假執行，經核要無不合，爰酌定相當之擔保金額准許
    之。至原告敗訴部分，其假執行之聲請已失所附麗，應併駁
    回之。
七、本件為判決之基礎已臻明確，兩造其餘之攻擊或防禦方法及
    未經援用之證據，經本院斟酌後，認為均不足以影響本判決
    之結果，亦與本案爭點無涉，自無逐一詳予論駁之必要，併
    此敘明。
八、據上論結：原告之訴為一部有理由、一部無理由，依民事訴
    訟法第79條、第389條第1項第5款，判決如主文。
中　　華　　民　　國　　96　　年　　2 　　月　　26　　日
                  民事第五庭    法　官　胡宏文
以上正本係照原本作成
如對本判決上訴，須於判決送達後20日內向本院提出上訴狀
中　　華　　民　　國　　96　　年　　2　　月　　 26　　日
                    　　　　　　書記官　曾寶生
